【裁判字號】    95,易,599
【裁判日期】    950921
【裁判案由】    恐嚇等
【裁判全文】
臺灣臺南地方法院刑事判決               95年度易字第599號
公  訴  人  臺灣臺南地方法院檢察署檢察官
被      告  甲○○
                    現因另案於臺灣高雄監獄執行中
上列被告因恐嚇等案件，經檢察官偵查後，聲請簡易判決處刑（
聲請案號：九十四年度偵字第五八八０號、第九五八四號），經
本院認不宜以簡易判決處刑，改以通常程序審理，並判決如下：
    主  文
甲○○連續以加害生命之事，恐嚇他人致生危害於安全，處有期
徒刑捌月。被訴侮辱公務員部分無罪。
    事  實
一、甲○○因認其前妻乙○○於民國九十三年間之雇主丁○○，
    尚有部分工資及約定款項尚未給付予乙○○，故於九十四年
    初常至丁○○所開設，位於台南市○○路四二號之「丁○○
    牙科診所」處與丁○○及其子丙○○和丙○○之配偶蕭慧玲
    等人商議前揭款項給付等事由，然因未能如願，因而與丁○○、丙○○等人發生嫌隙。甲○○竟即基於恐嚇之概括故意
    ，先於九十四年三月二十日下午一時許至前開「丁○○牙科
    診所」處，對丙○○恫稱：「限你一個星期之內，自己搬家
    吧！我相信長官營建署林署長，如果上司壓上司一直壓下來
    ，你想你有辦法承擔嗎？」等欲影響丙○○工作、職務等加
    害丙○○財產之言語恐嚇丙○○，使丙○○心生畏懼，致生
    危害於安全。甲○○復承前開恐嚇之概括犯意，於同年月二
    十九日上午十時四十四分許，以裝設於其與乙○○同住之臺
    南市○○路○段二一八號十三樓之十一號之0000000
    00號室內電話，撥打丁○○使用之000000000號
    室內電話，並對接聽電話之丁○○恫稱：「不准你開業，限
    你一個星期內搬家，否則要用槍槍擊你與你的家人」等欲加
    害丁○○及其家人生命之言語恐嚇丁○○，使丁○○心生畏
    懼，致生危害於安全。嗣經丙○○之妻蕭慧玲與丁○○報警
    ，經偵查後，獲悉上情。
二、案經蕭慧玲與丁○○訴由台南市警察局、台南市警察局第二
    分局報告臺灣臺南地方法院檢察署檢察官偵查後，聲請簡易
    判決處刑。
    理  由
壹、有罪部分：
一、程序部分：按被告以外之人於審判外之言詞或書面陳述，除
    法律有規定者外，不得作為證據。刑事訴訟法第一百五十九
    條之二定有明文。查告訴人丁○○與被害人丙○○於警詢中
    之證述，均屬被告以外之人於審判外之證述，復經被告不同
    意作為證據，依據前開規定，應不得作為證據。
二、實體部分：
（一）訊據被告甲○○於本院審理時，固坦承於前揭時地曾對被
      害人丙○○為前揭言語，惟矢口否認涉有連續恐嚇犯行；
      辯稱：其係於憤怒中對被害人丙○○為前開言語，並無恐
      嚇之意；且其對被害人丙○○為前開言語時，營建署署長
      並非姓林，被害人丙○○當不至於心生畏懼，故並未致生
      損害於被害人丙○○云云；另辯稱：其於前開時地，雖曾
      撥打電話予告訴人丁○○，但並未為前揭恐嚇言語云云。
（二）經查：
    (一)被告於九十四年三月二十日下午一時許，曾至告訴人丁○○所開設，位於台南市○○路四二號之「丁○○牙科診所
      」處，對被害人丙○○稱：「限你一個星期之內，自己搬
      家吧！我相信長官營建署林署長，如果上司壓上司一直壓
      下來，你想你有辦法承擔嗎？」等言語一節，業據被告於
      本院審理時供承在卷，核與被害人丙○○於本院審理時，
      以證人身分具結後之證述相符（參見本院卷第四八頁），
      參以被告於前揭時地為前開言語時，亦經被害人丙○○以
      錄音筆記錄被告所為前開言語，有該錄音之譯文一份在卷
      可稽（參見台南市警察局南市警刑偵字第０九四一九００
      一五九號卷第八頁），此部分事實應堪認定。又被告於九
      十四年三月二十九日上午十時四十四分許，以裝設於其與
      乙○○同住之臺南市○○路○段二一八號十三樓之十一號
      之000000000號室內電話，撥打告訴人丁○○使
      用之000000000號市內電話，且接聽者為告訴人
      丁○○等情，業據被告於本院審理時自承在卷，核與告訴
      人丁○○於本院審理時，以證人身分結證屬實，並有告訴
      人丁○○使用之000000000號室內電話之雙向通
      聯紀錄一份在案可參（參見台南市警察局南市警刑偵字第
      ０九四一九００一五九號卷第二九頁），此部分事實亦堪
      認定。
    (二)訊據被害人丙○○於本院審理時，以證人身分結證稱：被
      告對其為前揭言語時，其因被告曾自稱為某立法委員之特
      別助理，擔憂被告以上司壓迫等間接方式影響其工作職務
      ，使其無法續任公務員，故聽聞被告所為前揭言語時，心
      生畏懼等語（參見本院卷第四九頁、第五二頁），參以證
      人乙○○於本院審理時，具結後證稱：被告與其結婚前後
      ，均曾自稱係立法委員李俊毅之秘書等語（參見本院卷第
      五九頁），足見被害人丙○○前開證述被告曾自稱為立法
      委員之助理一事，當屬有據。而立法委員屬民意代表，對
      相關政府官員亦得以質詢或以預算審查等方式進行為監督
      ，而在現實上，對相關政府官員具有一定之影響力，故被
      害人丙○○聽聞被告前開言語時，因思及被告自稱擔任立
      法委員助理職務，而擔憂其工作職務受不當影響，與現今
      社會常情並無相違，是被害人丙○○於本院審理時結證稱
      ：其聽聞被告所為前開言語，確實心生畏懼等語，可堪採
      信。雖被告於恫嚇被害人丙○○之際，就當時營建署署長
      之姓氏陳述有誤，然此並不影響告訴人丙○○所擔憂被告
      藉助其自稱擔任立法委員助理之身分，而影響其工作職務
      之可能性，故仍已足以造成被害人丙○○心生畏懼，被告
      辯稱：被害人丙○○聽聞其所為前開言語時，應不至於心
      生畏懼，並未致生危害於安全云云，尚無可採。另被告為
      前開恐嚇言語時，業已成年，當具有相當之社會經驗、閱
      歷，應知其所為前揭言語之內容，係威脅將對被害人丙○○之工作職務有所不利，而其仍故為前開言語，堪認其確
      有藉此言語恐嚇被害人丙○○之故意，其辯稱僅係一時氣
      憤，並無恐嚇之意云云，尚難採信。
    (三)告訴人丁○○於本院審理時以證人身分具結後證稱：被告
      於九十四年三月二十九日上午十時四十四分許，曾撥打電
      話至其診所內，並要求其需於一星期內搬家，否則持槍對
      其不利等語（參見本院卷第六二頁），參以前述被告於前
      揭時段，確實曾撥打電話與告訴人丁○○聯絡等情，告訴
      人丁○○此部分證述尚屬有據。另參以告訴人丁○○前揭
      證述被告恐嚇時所用之言語，亦有「限你一個星期內搬家
      」等言語，此與前揭被告恐嚇被害人丙○○時，所使用之
      恐嚇言語雷同，是堪信告訴人丁○○前開證述，應屬信而
      有徵，而得採信。被告雖否認曾為前開恐嚇言語，並指摘
      告訴人丁○○前開指述，另無其他證人得以佐證告訴人丁○○前開證述內容，而主張告訴人丁○○前開證述不實云
      云。惟告訴人丁○○於本院審理，以證人身分為前開證述
      時，業已具結以擔保其真實性，並經檢察官及被告之詰問
      與本院之詢問，以探究當日之情狀，於調查證據過程中，
      已盡查核其證詞真實性之能事，惟仍未發現告訴人前開證
      詞有何不合常情或其他違反經驗法則等情事，而得動搖其
      證詞之可信性。此外，被告係於電話中，對告訴人丁○○
      為前開恐嚇言詞，是被告所為前開恐嚇言語時，除接聽電
      話之告訴人丁○○外，本無其他人得以知悉被告與告訴人
      丁○○間之談話內容，是依本案性質，本難期待尚有其他
      證人得以直接證明告訴人丁○○前開證述，被告執此指摘
      告訴人丁○○之證述與事實不符，尚無可採。另被告於警
      詢中供稱：九十四年三月二十九日當日曾撥打二通電話至
      「丁○○診所」欲尋證人乙○○請其轉告丙○○之妻蕭慧
      玲勿再撥打電話至其住處騷擾云云（參見台南市警察局南
      市警刑偵字第０九四一九００一五九號卷第四頁），復於
      本院審理時辯稱：九十四年三月二十九日當日，係證人乙○○先行撥打電話予告訴人丁○○，之後其方打電話至告
      訴人丁○○處，欲尋證人乙○○云云（參見本院卷第六五
      頁），而證人乙○○於本院審理時結證稱：九十四年三月
      二十九日之通聯記錄所示該二通電話均非其所撥打等語（
      參見本院卷第五七頁），依此，被告就九十四年三月二十
      九日當日撥打電話之情狀，先後供述不一，且與證人乙○○所證相違，是其前開辯詞是否屬實，實非無疑。本院審
      酌前開所述諸多情狀，並斟酌直接審理時所見被告與告訴
      人丁○○分別為前開供述、證言時之情形，認告訴人丁○○之證述較為可採，堪信被告確於前開時地，使用電話以
      前開言語恐嚇告訴人丁○○之情事。
    (四)綜上所述，被告連續恐嚇犯行明確，堪以認定，應依法論
      科。
（三）核被告所為係犯刑法第三百零五條之恐嚇罪。被告先後二
      次恐嚇犯行，時間密接、觸犯犯罪構成要件相同之罪名，
      顯係基於概括犯意為之，應依廢止前刑法第五十六條之連
      續犯規定，僅論以情節較重之以加害生命之事，恐嚇告訴
      人丁○○之恐嚇罪，並加重其刑。另按被告行為後，刑法
      及刑法施行法業於九十四年二月二日經總統以華總一義字
      第０九四０００一四九０一號令修正公布，並於九十五年
      七月一日施行（下稱新刑法，修正前刑法下稱舊刑法），
      參酌最高法院九十五年五月二十三日刑事庭第八次會議決
      議，新刑法第二條第一項之規定，係規範行為後法律變更
      所生新舊法律比較適用之準據法，於新刑法施行後，應適
      用新刑法第二條第一項之規定，為「從舊從輕」之比較。
      另本件被告所為二次恐嚇他人犯行，經本院審理結果，認
      為均構成恐嚇罪，雖九十五年七月一日修正施行之刑法，
      已刪除第五十六條連續犯之規定，但本件被告為本案犯行
      之時間在刑法修正施行前，而依當時刑法第五十六條之連
      續犯規定，就被告前開犯行，係論以連續恐嚇罪，而就恐
      嚇罪加重其法定本刑至二分之一，亦即最高本刑為有期徒
      刑三年。而刑法修正後，因連續犯已經刪除，應將被告所
      為二次恐嚇犯行分論併罰，合併計算其法定最高本刑顯較
      修正前之連續恐嚇罪之法定刑為重，依刑法第二條第一項
      之規定比較結果，應適用對被告較為有利之廢止前刑法第
      五十六條，而論以連續恐嚇罪。爰審酌被告犯罪之動機、
      目的、手段、犯罪時所受之刺激、與被害人之關係、對被
      害人丙○○、告訴人丁○○所造成之恐懼、告訴人丁○○
      於本院審理時，當庭表示請求對被告從輕量刑，願意給予
      被告再一次機會（參見本院卷第七四頁）、被告犯罪後否
      認犯行之態度等一切情狀，量處如主文所示之刑。另檢察
      官雖以被告犯罪後始終否認犯行，故聲請就被告前開犯行
      量處有期徒刑十月等語，惟本院審酌全案情節，並參酌前
      述告訴人丁○○業已當庭表示願意給予被告機會之情狀，
      認量處如主文所示之刑為適當，附此敘明。
貳、無罪部分：
一、公訴意旨另以：被告甲○○於九十四年七月二十六日十九時
    四十五分許，在臺南市○○區○○路五號前，與證人丁○○
    起爭執，經證人丁○○委請民眾報案後，臺南市警察局第二
    分局員警高應龍與中央警察大學實習生己○○到場，依法執
    行勤務時，詎被告竟以「替代役的別囂張，我咧幹你娘、臭
    機八」（以臺語發音）等語，當場侮辱高應龍及己○○，因
    認被告就此部分行為，另涉有刑法第一百四十條之侮辱公務
    員罪嫌等語。
二、按犯罪事實，應依證據認定之，無證據不得認定其犯罪事實
    ，又不能證明被告犯罪者，應諭知無罪之判決，刑事訴訟法
    第一百五十四條第二項、第三百零一條第一項分別定有明文
    。
三、經查：
  (一)被告甲○○於九十四年七月二十六日十九時四十五分許，在
    臺南市○○區○○路五號前，與證人丁○○起爭執，經證人
    丁○○委請民眾以電話報案後，臺南市警察局第二分局員警
    高應龍與中央警察大學實習生己○○到場時，被告對被害人
    己○○稱：「替代役的別囂張，我咧幹你娘、臭機八」（以
    臺語發音）等語等情，業據被告於本院審理時供承不諱，核
    與證人丁○○於本院審理時具結後證述相符，並有臺南市警
    察局第二分局員警高應龍與被害人己○○製作之勤務報告一
    份在卷可稽（參見南市警二刑偵字第０九四四二０一九一０
    ０號卷第六頁）一份在卷可按，此部分事實應堪認定。
  (二)證人丁○○於本院審理時，具結後證稱：九十四年七月二十
    六日當日，其在台南市○○路五號前購買紅茶，恰遇被告，
    被告復要求其上車，其懼而委請紅茶店店員代為撥打一一０
    報警，嗣後有二名警察到場，一名為制服警察，另一名為實
    習警察。而警察到場後，詢問其等發生何事時，被告即高聲
    喧嚷，並以三字經辱罵實習警察，警察即將被告以手銬銬住
    帶至派出所；當日被告辱罵之對象為實習警察等語（參見本
    院卷第六三頁至第六四頁），而依被告所用之前揭辱罵言語
    所示，明確表示被告辱罵之對象係「替代役」，亦可顯見被
    告辱罵之對象確係擔任實習警察而為被告誤認為係「替代役
    」之被害人己○○，從而堪認被告於本院審理時辯稱：其係
    辱罵被害人己○○，而非穿著制服之警員高應龍等語，與事
    實相符，應堪採信。
  (三)查被害人己○○係中央警察大學學士班四年制七十二期一隊
    學生，於本案發生之九十四年七月二十六日時，係在台南市
    警察局第二分局實習，而其身分則係在現職員警帶領、督導
    下，行使公權力之行政助手身分，而非刑法第一百四十條侮
    辱公務員罪所規範之公務員等情，業據中央警察大學於九十
    五年四月十日以校教字第０九五０００一五四二號函覆本院
    在卷（參見本院九十五年度簡字第一五九號卷第二三頁）。
    依此，被告雖以前揭穢語侮辱被害人己○○，然因被害人己○○並不具備刑法第一百四十條所規定之公務員身分，當難
    對被告科以侮辱公務員之刑責。另被告前開所為，雖可能構
    成刑法第三百零九條第一項之公然侮辱罪，惟依據同法第三
    百十四條之規定，公然侮辱罪係屬告訴乃論之罪。然遍查全
    卷，並無被害人己○○曾就被告前開侮辱行為提出告訴之紀
    錄，從而，被告前揭侮辱行為之訴追條件未備，自難究以公
    然侮辱之罪責，併此敘明。
  (四)公訴意旨雖以不具公務員身分之被害人己○○，係隨同具有
    公務員身分之警員高應龍至前揭地點執行勤務，而被告竟對
    被害人己○○以前揭穢語侮辱，應認係對警員高應龍之侮辱
    ，而應論以刑法第一百四十條之侮辱公務員罪云云。惟被告
    前開穢語侮辱之對象應係被害人己○○而非警員高應龍，已
    如前述。自不得僅因被告侮辱之被害人己○○係隨同警員高
    應龍前往案發地點，即認被告侮辱之對象亦及於警員高應龍
    。公訴意旨此部分主張，容有未洽，尚難採為對被告不利之
    認定。
  (五)綜上所述，參互印證，本件依調查證據所得，被告所為前開
    行為，與刑法第一百四十條之侮辱公務員之構成要件尚屬有
    間，揆諸首開說明，犯罪尚屬不能證明，爰為無罪判決之諭
    知。
據上論斷，應依刑事訴訟法第四百五十二條、第二百九十九條第
一項前段、第三百零一條第一項，現行刑法第二條第一項前段、
廢止前第五十六條、現行刑法第三百零五條，刑法施行法第一條
之一，判決如主文。
本案經檢察官戊○○到庭執行職務
中    華    民    國    95    年    9     月    21    日
                        刑事第九庭
                            審判長法  官  林英志
                                  法  官  朱中和
                                  法  官  卓穎毓
以上正本證明與原本無異。
如不服本判決，應於收受送達後10日內向本院提出上訴書狀（應
附繕本）。
                                  書記官  秦建華
中    華    民    國    95    年    9     月    21    日
附錄法條：
中華民國刑法第305條
以加害生命、身體、自由、名譽、財產之事，恐嚇他人致生危害
於安全者，處2年以下有期徒刑、拘役或3百元以下罰金。


司法院資訊處製作；財團法人民間司法改革基金會備份。
